臺灣板橋地方法院刑事判決　　　　　　　 96年度訴字第829號
公　訴　人　臺灣板橋地方法院檢察署檢察官
被　　　告　甲○○
　　　　　　　　　（另案在臺灣臺南監獄執行中，現
指定辯護人　陳增機律師
上列被告因違反槍砲彈藥刀械管制條例案件，經檢察官提起公訴
（95年度偵字第14470 號），本院判決如下：
    主  文
甲○○未經許可，持有爆裂物，累犯，處有期徒刑伍年陸月，併
科罰金新臺幣陸萬元，罰金如易服勞役，以新臺幣壹仟元折算壹
日。扣案引爆後貳枚土製爆裂物之殘餘物均沒收之。
    事  實
一、甲○○有多次違反麻醉藥品管理條例前科，執行完畢已逾五
    年；復因違反毒品危害防制條例案件，經臺灣高等法院於民
    國九十三年三月一日以九十二年度上訴字第四五０五號判決
    判處有期徒刑十月確定，於九十四年八月二十一日縮刑期滿
    執行完畢（構成累犯）；又於九十二年間因犯違反槍砲彈藥
    刀械管制條例之非法持有改造手槍、子彈等罪，經本院以九
    十五年度訴緝字第一七二號判決判處有期徒刑一年六月確定
    ；再於九十三年間因犯違反槍砲彈藥刀械管制條例之非法持
    有具有殺傷力之改造手槍、販賣具有殺傷力之改造手槍等罪
    ，經本院以九十四年度訴字第四八號判決判處有期徒刑一年
    四月、三年，應執行有期徒刑四年二月，復經臺灣高等法院
    以九十四年度上訴字第三六八二號判決上訴駁回而確定，現
    正執行中（不構成累犯）。甲○○明知具有殺傷力或破壞性
    之爆裂物乃槍砲彈藥刀械管制條例第四條第一項第二款所列
    管制之物品，非經中央主管機關之許可，不得持有，竟基於
    非法持有具有殺傷力之爆裂物之犯意，於九十五年六月六日
    晚間十一時許，在臺北縣新莊市○○路署立臺北醫院旁麵攤
    ，收受真實姓名年籍不詳自稱「楊國樑」之成年男子所交付
    具有殺傷力或破壞性之土製爆裂物二枚後持有之，嗣於同日
    晚間十一時三十分許，在臺北縣新莊市○○路臺北署立醫院
    旁為警查獲，並扣得上開土製爆裂物二枚，而悉上情。
二、案經臺北縣政府警察局土城分局報告臺灣板橋地方法院檢察
    署檢察官偵查起訴。
    理　由
壹、有關證據能力部分：
    按依刑事訴訟法第一百九十八條、第二百零八條規定，所謂
    鑑定乃指於刑事訴訟程序中為取得證據資料而由檢察官或法
    官指定具有特別知識經驗之鑑定人、學校、機關或團體，就
    特定之事物，以其專業知識加以分析、實驗而作判斷，以為
    偵查或審判之參考。從而，不論鑑定人或鑑定機關、學校、
    團體，由檢察官或法官視具體個案之需要而選任，其所為之
    鑑定即具有證據能力，此乃同法第一百五十九條第一項之「
    除法律有規定者外」之傳聞法則例外規定。查本案內政部警
    政署刑事警察局九十五年六月二十九日刑偵五字第○九五○
    ○九五一八九號鑑驗通知書一份，係由臺灣板橋地方法院檢
    察署檢察官指揮臺北縣政府警察局土城分局送請內政部警政
    署刑事警察局鑑定，依上開說明，具有證據能力。
貳、實體部分：
一、訊據被告甲○○於本院審理時固坦承經警於背包內查獲扣案
    爆裂物二枚之事實，惟矢口否認有何未經許可，持有爆裂物
    之犯行，辯稱：「楊國樑」在署立臺北醫院給伊一個包包，
    扣案之物是放在包包裡面，他說這個是煙火，伊要帶回汐止
    山上玩，並不知道有殺傷力云云。
二、經查：
  (一)被告於九十五年六月六日晚間十一時三十分許，在臺北縣新
    莊市○○路臺北署立醫院旁為警查獲，並扣得上開土製爆裂
    物二枚等事實，業經被告供認不諱，並有外觀似手榴彈之物
    及以麥克筆為容器所改造之物各一枚扣案可資佐證，堪以認
    定。
  (二)本件扣案物品經內政部警政署刑事警察局以點火試驗法鑑定
    結果：1.編號一之物，其外觀狀似手榴彈，高十點六公分、
    直徑五點三公分、重二一九點四公克，引信為金屬材質，彈
    體為塑膠材質，其內填充鐵珠，爆引自引信拉出連結三枚直
    徑約零點八公分、高四點九公分之爆竹，外部以藍色膠帶環
    繞，經點燃爆引後彈體及外部之爆竹皆發生爆炸，認係具殺
    傷力之爆裂物。2.編號二之物，以麥克筆為容器改造，長十
    三公分、直徑五點三公分、重八十二點三公分，外部加裝九
    根鋼釘，以白色膠帶環繞，經點燃爆引後發生爆炸，認係具
    殺傷力之爆裂物等情，有內政部警政署刑事警察局九十五年
    六月二十九日刑偵五字第○九五○○九五一八九號鑑驗通知
    書一份在卷可憑（見九十五年度偵字第一四四七○號偵查卷
    第一○一頁），足證扣案之物二枚，確屬槍砲彈藥刀械管制
    條例第四條第一項第二款所列管制之爆裂物無訛。
  (三)被告雖辯稱不知扣案物有殺傷力云云，然據證人即查獲警員
    陳德音於本院審理時結證稱：查獲當時被告背一個袋子，伊
    與同事要盤查他，他拿打火機要將一個插在包包外面的是用
    麥克筆製成的土製爆裂物點燃，後來發現還有一個手榴彈放
    在包包裡面，將被告帶回分局時問他，他說當時被通緝，不
    想被關，所以才想點燃爆裂物等語甚詳（見本院九十六年七
    月九日審判筆錄第三頁以下）；復參以被告有如事實欄所載
    違反槍砲彈藥刀械管制條例前科，此有本院被告前案紀錄表
    在卷可稽，足見對於同屬槍砲彈藥刀械管制條例管制之爆裂
    物，絕非渾然無認識之人，則被告辯稱上情，顯係卸責之詞
    ，不足採信。
  (四)綜上所述，本件事證明確，被告上揭犯行堪以認定，應依法
    論科。
  (五)至被告聲請傳喚證人「楊國樑」，以證明「楊國樑」交付扣
    案爆裂物予伊之事實，然此項待證事實已臻明瞭，尚無調查
    之必要；且被告未能提供自稱「楊國樑」者之真實姓名、年
    籍、住址等資料，本院無從傳喚，依刑事訴訟法第一百六十
    三條之二第二項第一款、第三款規定，自無調查之必要，併
    予敘明。
三、論罪科刑之法律適用：
  (一)按所謂「爆裂物」，係指其物有爆發性具破壞力，可於瞬間
    將人及物殺傷或毀損而言，最高法院二十二年度上字第四一
    三一號判例可資參照。查上開內政部警政署刑事警察局鑑定
    結果，已明確說明被告所持有之扣案物品，經引燃後皆發生
    爆炸，為點火式具殺傷力之爆裂物；參以該二枚爆裂物中，
    外觀狀似手榴彈者內有填充鐵珠，另以麥克筆改造者外部有
    加裝九根鋼釘，則一旦經點火引燃引信，除可致該爆裂物本
    體瞬間產生爆炸外，爆炸之際鐵珠、鋼釘，均會射出，顯可
    於瞬間達到將人、物殺傷或毀損之程度，其具有殺傷力，殆
    無疑義。
  (二)核被告甲○○所為，係犯槍砲彈藥刀械管制條例第七條第四
    項之未經許可持有爆裂物罪。本件起訴書誤載被告涉犯槍砲
    彈藥刀械管制條例第七條第三項之罪，經實行公訴檢察官當
    庭更正被告所犯法條為槍砲彈藥刀械管制條例第七條第四項
    之罪，應予敘明。又被告有如事實欄所示之犯罪科刑及有期
    徒刑執行完畢之事實，此有臺灣高等法院被告前案紀錄表在
    卷可參，其受有期徒刑之執行完畢，五年以內故意再犯有期
    徒刑以上之罪，為累犯，應依刑法第四十七條第一項規定加
    重其刑。爰審酌被告有如事實欄所示之前科，有臺灣高等法
    院被告前案紀錄表存卷足佐，素行不良，其先前已二度因犯
    違反槍砲彈藥刀械管制條例經法院判處刑罰確定，竟再犯本
    案，且其持有具有殺傷力之爆裂物，本已對公共安全產生潛
    在之危害，詎於經警盤查之際，猶試圖引燃爆裂物以逃避追
    緝，惡性非輕，兼衡其犯罪後猶飾詞圖卸刑責之態度等一切
    情狀，量處如主文所示之刑，並就罰金部分諭知易服勞役之
    折算標準，以示懲儆。又按行為後法律有變更者，適用行為
    時之法律，但行為後之法律有利於行為人者，適用最有利於
    行為人之法律，刑法第二條第一項定有明文。九十五年七月
    一日修正公布施行前之刑法第四十二條第三項前段規定：「
    易服勞役以一元以上三元以下，折算一日。」，且廢止前罰
    金罰鍰提高標準條例第二條前段規定，易服勞役之折算標準
    ，就其原定數額提高為一百倍折算一日，則本案被告行為時
    之易服勞役折算標準，應以銀元三百元即新臺幣九百元折算
    一日。惟九十五年七月一日修正公布施行之刑法第四十二條
    第三項前段規定：「易服勞役以新臺幣一千元、二千元或三
    千元折算一日」，比較修正前後之易服勞役折算標準，以修
    正後之規定，較有利於受刑人，應依刑法第二條第一項後段
    規定，適用修正後之刑法第四十二條第三項前段規定，定其
    折算標準。至辯護人為被告請求依刑法第五十九條減輕其刑
    等語。然按刑法第五十九條之酌量減輕其刑，必於犯罪之情
    狀，在客觀上足以引起一般同情，認為即予宣告法定低度刑
    期，猶嫌過重者，始有其適用，至於被告無前科，素行端正
    ，子女眾多等情狀，僅可為法定刑內從輕科刑之標準，不得
    據為酌量減輕之理由（最高法院五十一年台上字第八九九號
    判例意旨參照）；又刑法上之酌減其刑，必須犯罪另有特殊
    之原因與環境，在客觀上足以引起一般之同情，始得為之（
    最高法院七十年台上字第八九九號、九十四年度台上字第一
    八○四號判決意旨參照）。本案被告持有具有殺傷力之爆裂
    物，其犯罪並無特殊之原因與環境而在客觀上足以引起一般
    之同情之情形，自無適用刑法第五十九條酌量減輕其刑規定
    之餘地，附此敘明。
  (三)末查，扣案具有殺傷力之土造爆裂物二枚，原固屬槍砲彈藥
    刀械管制條例第四條第一項第二款所定之爆裂物，惟於鑑驗
    過程中因點燃引爆已失其爆裂物違禁物之性質，但其殘餘物
    仍屬被告所有且供本件犯罪所用之物，業據被告供明在卷，
    爰依刑法第三十八條第一項第二款規定，宣告沒收之。
據上論斷，應依刑事訴訟法第二百九十九條第一項前段，槍砲彈
藥刀械管制條例第七條第四項，刑法第二條第一項前段、第十一
條前段、第四十七條第一項、第四十二條第三項、第三十八條第
一項第二款，判決如主文。
本案經檢察官溫祖德到庭執行職務。
中　　華　　民　　國　　96　　年　　7 　　月　　30　　日
              刑事第十庭  審判長法　官  樊季康
                                法  官  劉元斐
                                法  官  張筱琪
以上正本證明與原本無異
如不服本判決應於送達後十日內向本院提出上訴狀
                                書記官　廖舜宜
中　　華　　民　　國　　96　　年　　7 　　月　　30　　日
附錄本案論罪科刑法條全文：
槍砲彈藥刀械管制條例第七條
未經許可，製造、販賣或運輸火砲、肩射武器、機關槍、衝鋒槍
、卡柄槍、自動步槍、普通步槍、馬槍、手槍或各類砲彈、炸彈
、爆裂物者，處死刑、無期徒刑或7 年以上有期徒刑；處徒刑者
，併科新台幣3 千萬元以下罰金。
未經許可，轉讓、出租或出借前項所列槍砲、彈藥者，處無期徒
刑或5 年以上有期徒刑，併科新台幣1 千萬元以下罰金。
意圖供自己或他人犯罪之用，而犯前二項之罪者，處死刑或無期
徒刑；處徒刑者，併科新台幣5 千萬元以下罰金。
未經許可，持有、寄藏或意圖販賣而陳列第1 項所列槍砲、彈藥
者，處5 年以上有期徒刑，併科新台幣1 千萬元以下罰金。
第 1 項至第 3 項之未遂犯罰之。
